【裁判字號】    98,上訴,273
【裁判日期】    980423
【裁判案由】    違反槍砲彈藥刀械管制條例
【裁判全文】
臺灣高等法院臺南分院刑事判決         98年度上訴字第273號
上  訴  人  臺灣臺南地方法院檢察署檢察官
被      告  甲○○
選任辯護人
即扶助律師  李合法  律師
            趙培皓  律師
上列上訴人因被告違反槍砲彈藥刀械管制條例案件，不服臺灣臺
南地方法院九十七年度訴字第五六八號中華民國九十八年一月十
六日第一審判決（起訴案號：臺灣臺南地方法院檢察署九十七年
度偵字第二二五五號），提起上訴，本院判決如下：
    主  文
原判決撤銷。
甲○○未經許可，寄藏可發射子彈具有殺傷力之改造槍枝，處有
期徒刑參年貳月，併科罰金新臺幣伍萬元，罰金如易服勞役，以
新臺幣壹仟元折算壹日。
扣案之改造手槍壹枝沒收。
    事  實
一、甲○○明知槍砲彈藥刀械管制條例第四條第一項第一款所列
    槍枝，非經中央主管機關許可不得寄藏，竟基於寄藏其他可
    發射子彈具有殺傷力之槍枝之犯意，於民國九十六年十二月
    初，在臺南縣永康市永安橋附近，收受年籍不詳之「胡南榮
    」所交付、由仿WALTHER廠PPK/S型半自動手槍製造之槍枝，
    換裝土造金屬槍管而成、具殺傷力之手槍一枝（含彈匣一個
    ），及無法擊發、不具殺傷力之子彈八顆，並即未經許可而
    無故寄藏該槍枝。嗣經警接獲線報，於九十七年一月二十五
    日十七時十分許，前往臺南縣永康市○○○路三四七之一號
    億峰汽車賓館七一六號房甲○○投宿處查緝，並經甲○○同
    意進行搜索而查扣上開槍枝一枝（含彈匣一個）、不具殺傷
    力之子彈八顆。
二、案經臺南市警察局移送臺灣臺南地方法院檢察署檢察官偵查
    起訴。
    理  由
一、按被告以外之人於審判外之陳述，雖不符刑事訴訟法第一百
    五十九條之一至第一百五十九條之四等四條之規定，而經當
    事人於審判程序同意作為證據，法院審酌該言詞陳述或書面
    陳述作成時之情況，認為適當者，亦得為證據；當事人、代
    理人或辯護人於法院調查證據時，知有刑事訴訟法第一百五
    十九條條第一項不得為證據之情形，而未於言詞辯論終結前
    聲明異議者，視為有前項之同意，同法第一百五十九條之五
    定有明文。本件檢察官及被告、選任辯護人於本院準備程序
    及審理時對於本件判決所引用之傳聞證據資料等證據能力，
    於本院逐一提示後，迄於言詞辯論終結前均未聲明異議，本
    院審酌各該審判外供述證據及書面作成時之情況，製作當時
    之過程、內容、功能等情況，屬於社會上一般商業交易行為
    ，其取得並無違法情形，具備合法可信之適當性保障，經綜
    合判斷，與本件犯罪待證事實，具有關連性，核無可信度明
    顯過低之情事，認具適當性，均得作為證據。
二、訊據被告甲○○固坦承於上揭時地，收受年籍不詳之「胡南
    榮」所交付之扣案改造手槍一枝為警查獲之事實，惟矢口否
    認有何違反槍砲彈藥刀械管制條例犯行，辯稱：扣案槍枝沒
    有使用過，不知道槍枝是否具有殺傷力，又本案槍枝的性能
    鑑驗方法無法證明是否有殺傷力，刑事警察局回函關於性能
    檢驗法的說明過於抽象及不明確，也無法證明該方法的科學
    性云云。
三、經查：
(一)被告甲○○已坦承於上揭時地，收受年籍不詳之「胡南榮」
    所交付之扣案改造手槍一枝，復有上述槍枝扣案及台南市警
    察局槍枝初步檢視報告表、槍枝初步檢視承辦人員履歷資料
    、槍枝初步檢視照片四張、自願受搜索同意書、台南市警察
    局搜索扣押筆錄、扣押物品目錄表、扣押物品收據現場及槍
    枝照片四張附卷可資佐證（南市警刑偵字第○九七一九○○
    ○二七○號警卷第六至十五頁）。
(二)扣案之手槍經送請內政部警政署刑事警察局以性能檢驗法鑑
    驗結果：認送鑑手槍一枝，係由仿Walther廠PPK/S型半自動
    手槍製造之槍枝，換裝土造金屬槍管而成，擊發功能正常，
    可供擊發適用子彈使用，認具殺傷力，該局九十七年三月十
    一日刑鑑字第○九七○○二一三七六號槍彈鑑定書在卷可資
    佐證（偵卷第十一至十三頁）。復經該局函復謂：「送鑑槍
    枝業經本局採以國內、外槍彈鑑定領域共同認可之『性能鑑
    驗法』鑑定完畢，確認具有殺傷力無誤，考量正確、合法及
    安全等原則，已無再以『動能測試法』實際進行試射之必要
    」等語，並說明略謂：「本局對於『非制式槍枝』殺傷力之
    鑑定……故採『性能鑑驗法』進行鑑定，惟如『性能鑑驗法
    』鑑定後，發現該槍枝有瑕疵，並足以影響殺傷力之有無者
    ，如有『適用子彈』時續以『動能測試法』加以鑑定；如無
    則不續行鑑定。」、「『非制式槍枝』於第一次送鑑時，經
    以『性能鑑驗法』鑑定後確認有殺傷力者，對於再次要求續
    以『動能測試法』實際試射鑑定者，其裝填子彈適當（即裝
    填適量底火、火藥及金屬彈丸等使成為適合送鑑槍枝所擊發
    之『適用子彈』）之情況下，最具威力之發射動能，均可達
    二十焦耳/平方公分以上，足以穿入人體皮肉層；此一事實
    業經實務長久驗證（九十四年底至九十七年四月間共測試達
    一三一枝『非制式槍枝』），無須再以極高危險性之『動能
    測試法』進行試射鑑定……」、「『非制式槍枝』之鑑驗方
    法說明：『性能鑑驗法』實際操作檢測槍枝之機械結構與性
    能，如槍管、滑套、轉輪等零件材質之檢視；滑套、扳機、
    擊錘及撞針等機械運作情形之檢驗；故經鑑定人員實際檢視
    其結構、功能完整良好，且擊發功能正常，即認該槍枝可供
    擊發適用子彈，認具有殺傷力。」等語，有該局九十七年七
    月一日刑鑑字第○九七○○九五二八八號函暨所附槍枝殺傷
    力鑑定說明存卷足憑（原審卷第四三至四六頁）。
(三)至辯護意旨另謂查扣之改造手槍係以性能檢驗法鑑定，僅係
    針對一般性改造槍枝之通案說明，至於本案系爭槍枝是否具
    殺傷力，仍應為個別之鑑定，仍有另行鑑定之必要云云。但
    按槍枝之鑑定，非必以試射為唯一之鑑驗方法，如依「性能
    檢驗法」實際操作送鑑槍枝之機械結構與功能，經檢測後認
    其結構完整且擊發功能良好正常，可供擊發適用子彈使用，
    而為具殺傷力之研判，茍非其鑑定有未盡確實或欠缺完備情
    事，即不得以未經實彈射擊鑑測，遽認其鑑定結果為不可採
    取（最高法院九十七年度台上字第一一一七、五八一六號判
    決意旨參看）。從而以「實彈試射」乃鑑定槍枝有無殺傷力
    之方法之一，並非唯一方法，換言之，鑑定槍枝有無殺傷力
    並非必經試射程序。本案槍枝之殺傷力有無，經內政部警政
    署刑事警察局就扣案槍枝經以機械性能之鑑定方法鑑定，該
    局係鑑識槍彈之專業機構，具備鑑定槍、彈之專業人員、設
    備及技能，而其鑑驗方法、過程及結論亦無顯然不當之情形
    ，既認係換裝土造金屬槍管改造而成，經鑑定人員實際檢視
    其結構、功能完整良好，且擊發功能正常，可供擊發適用子
    彈使用，認具殺傷力；其鑑定結果已足採信，被告對其憑信
    性尚無具體質疑，自無再度以試射方法鑑定之必要，被告所
    辯，要非可取。被告及檢察官均聲請送另單位鑑定，核無必
    要。
四、綜上所述，被告所寄藏之上揭改造手槍一枝具有殺傷力無誤
    。被告所辯不知具有殺傷力，顯為諉卸飾詞，委無足取，本
    案事證明確，被告犯行堪以認定，應依法論科。
五、核被告甲○○所為，係犯槍砲彈藥刀械管制條例第八條第四
    項之寄藏改造槍枝罪。原審疏未詳究，遽為被告無罪之判決
    ，自有未洽，檢察官執此上訴指摘原判決不當，為有理由，
    應由本院將原判決予以撤銷改判。爰審酌被告非法寄藏具殺
    傷力之改造手槍，對於他人生命、身體安全及社會治安造成
    潛在危害，惟考量被告寄藏持有上開槍彈期間未供其他犯罪
    ，所生危害非重等一切情狀，量處如主文第二項所示之刑，
    併就罰金刑部分諭知易服勞役以新臺幣一千元折算壹日之折
    算標準。扣案之改造槍枝，屬違禁物，應依刑法第三十八條
    第一項第一款規定予以沒收。又本件被告犯罪情狀於客觀上
    並無足以引起一般同情而認即予宣告法定最低刑期仍嫌過重
    之情事，且亦不符合宣告緩刑之要件，爰不依刑法第五十九
    條規定酌減其刑，或諭知緩刑，併此敘明。
六、據上論斷，應依刑事訴訟法第三百六十九條第一項前段、第
    三百六十四條、第二百九十九條第一項前段、槍砲彈藥刀械
    管制條例第八條第四項、刑法第十一條前段、第四十二條第
    三項、第三十八條第一項第一款判決如主文。
本案經檢察官郭珍妮到庭執行職務。
中    華    民    國    98    年    4     月    23    日
                  刑事第四庭    審判長法  官  吳志誠
                                      法  官  陳珍如
                                      法  官  高明發
以上正本證明與原本無異。
如不服本判決應於收受送達後10日內向本院提出上訴書狀，其未
敘述上訴理由者，並得於提起上訴後10日內向本院補提理由書（
均須按他造當事人之人數附繕本）「切勿逕送上級法院」。
                                      書記官  歐貞妙
中    華    民    國    98    年    4     月    24    日
附錄本案論罪科刑法條：
槍砲彈藥刀械管制條例第8條
未經許可，製造、販賣或運輸鋼筆槍、瓦斯槍、麻醉槍、獵槍、
空氣槍或第4條第1項第1款所定其他可發射金屬或子彈具有殺傷
力之各式槍砲者，處無期徒刑或5年以上有期徒刑，併科新臺幣1
千萬元以下罰金。
未經許可，轉讓、出租或出借前項所列槍枝者，處5年以上有期
徒刑，併科新臺幣1千萬元以下罰金。
意圖供自己或他人犯罪之用，而犯前二項之罪者，處無期徒刑或
7年以上有期徒刑，併科新臺幣1千萬元以下罰金。
未經許可，持有、寄藏或意圖販賣而陳列第1項所列槍枝者，處
3年以上10年以下有期徒刑，併科新臺幣700萬元以下罰金。
第1項至第3項之未遂犯罰之。


司法院資訊處製作；財團法人民間司法改革基金會備份。
